臺灣橋頭地方法院刑事判決　
111年度審交易字第110號
公  訴  人  臺灣橋頭地方檢察署檢察官
被      告  高天助


上列被告因公共危險案件，經檢察官提起公訴（111年度偵字第2
15號），被告於準備程序中就被訴犯罪事實為有罪之陳述，經本
院告知簡式審判程序之旨，並聽取被告及公訴人之意見後，本院
裁定進行簡式審判程序，判決如下：
    主  文
高天助犯不能安全駕駛動力交通工具罪，累犯，處有期徒刑柒月
，併科罰金新臺幣貳萬伍仟元，罰金如易服勞役，以新臺幣壹仟
元折算壹日。
    事  實
一、高天助於民國110年12月12日凌晨0時許（起訴書誤載為「11
    0年12月12日3時許」），在位於高雄市大順一路之某薑母鴨
    店食用含有酒精成分之薑母鴨料理後，明知其飲酒後吐氣中
    所含酒精濃度達每公升0.25毫克以上時，依法不得駕駛動力
    交通工具上路，竟猶基於服用酒類後不能安全駕駛動力交通
    工具之犯意，於同日凌晨3時許，騎乘車牌號碼000-000號普
    通重型機車上路。嗣於同日凌晨3時5分許，高天助騎乘上開
    機車行經高雄市左營區華夏路與新莊仔路口時，因紅燈違規
    左轉行駛、且騎車抽菸，而為警當場攔查後，經警發覺其身
    上散發酒氣，遂於同日凌晨3時27分許，對其施以酒精濃度
    檢測，經測得其吐氣中所含酒精濃度已達每公升1.06毫克，
    始查悉上情。
二、案經高雄市政府警察局左營分局報告臺灣橋頭地方檢察署檢
    察官偵查起訴。
    理  由
一、本案被告高天助所犯係死刑、無期徒刑、最輕本刑為3年以
    上有期徒刑以外之罪，亦非高等法院管轄之第一審案件，而
    被告於準備程序中就被訴事實為有罪之陳述，經本院告知被
    告簡式審判程序之意旨，並聽取被告及檢察官之意見後，爰
    依刑事訴訟法第273條之1第1項、第284條之1之規定，本院
    裁定進行簡式審判程序，合先敘明。
二、前揭犯罪事實，業據被告高天助於警詢、偵查及本院審理中
    均坦承不諱（見偵卷第16、17、41頁；審交易卷第50、51、
    55、56頁），復有被告之高雄市政府警察局左營分局新莊派
    出所酒精測定紀錄表(案號：18)及高雄市政府警察局110年1
    2月12日高市警交字第B00000000、B00000000號舉發違反道
    路交通管理事件通知單、財團法人台灣商品檢測驗證中心呼
    氣酒精測試器檢定合格證書（儀器器號：A170734）各1份在
    卷可稽(見偵卷第23、25、27頁)；基此，足認被告上開任意
    性之自白核與前揭事證相符，足堪採為認定被告本案犯罪事
    實之依據。從而，本案事證明確，被告上開犯行，應堪以認
    定。
三、論罪科刑：
  ㈠按行為後法律有變更者，適用行為時之法律，但行為後之法
    律有利於行為人者，適用最有利於行為人之法律，刑法第2
    條第1項定有明文。經查，被告上開食用含有酒精成分之薑
    母鴨致不能安全駕駛動力交通工具行為後，刑法第185條之3
    之規定已有修正，並經總統於111年1月28日以華總一義字第
    11100012101號令公布修正，且於同年月30日生效施行。修
    正前刑法第185條之3規定：「（第1項）駕駛動力交通工具
    而有下列情形之一者，處2年以下有期徒刑，得併科20萬元
    以下罰金：一、吐氣所含酒精濃度達每公升零點二五毫克或
    血液中酒精濃度達百分之零點零五以上。二、有前款以外之
    其他情事足認服用酒類或其他相類之物，致不能安全駕駛。
    三、服用毒品、麻醉藥品或其他相類之物，致不能安全駕駛
    。（第2項）因而致人於死者，處3年以上10年以下有期徒刑
    ；致重傷者，處1年以上7年以下有期徒刑。（第3項）曾犯
    本條或陸海空軍刑法第54條之罪，經有罪判決確定或經緩起
    訴處分確定，於5年內再犯第1項之罪因而致人於死者，處無
    期徒刑或5年以上有期徒刑；致重傷者，處3年以上10年以下
    有期徒刑。」，修正後則規定：「（第1項）駕駛動力交通
    工具而有下列情形之一者，處3年以下有期徒刑，得併科30
    萬元以下罰金：一、吐氣所含酒精濃度達每公升零點二五毫
    克或血液中酒精濃度達百分之零點零五以上。二、有前款以
    外之其他情事足認服用酒類或其他相類之物，致不能安全駕
    駛。三、服用毒品、麻醉藥品或其他相類之物，致不能安全
    駕駛。（第2項）因而致人於死者，處3年以上10年以下有期
    徒刑，得併科200萬元以下罰金；致重傷者，處1年以上7年
    以下有期徒刑，得併科100萬元以下罰金。（第3項）曾犯本
    條或陸海空軍刑法第54條之罪，經有罪判決確定或經緩起訴
    處分確定，於10年內再犯第1項之罪因而致人於死者，處無
    期徒刑或5年以上有期徒刑，得併科300萬元以下罰金；致重
    傷者，處3年以上10年以下有期徒刑，得併科200萬元以下罰
    金。」，經比較修正前後之規定，修正後之規定已提高法定
    刑及罰金刑之刑度，其刑度較修正前規定為重。是經比較新
    舊法之結果，應以被告行為時之規定即修正前刑法第185條
    之3第1項之規定，較有利於被告；則依刑法第2條第1項前段
    之規定，自應適用被告行為時之法律即修正前刑法第185條
    之3第1項規定論處。
　㈡次按不能安全駕駛動力交通工具罪係屬抽象危險犯，並不以
    發生具體危險為必要，爰於102年6月13日修正施行之刑法第
    185條之3第1項第1款增訂吐氣所含酒精濃度達每公升0.25毫
    克或血液中酒精濃度達百分之0.05以上之酒精濃度標準值，
    以此作為認定「不能安全駕駛」之判斷標準，以有效遏阻酒
    醉駕車事件發生，有該條文之修法理由可供參照。查被告於
    上揭時間為警予以攔查後，經警對其實施吐氣酒精濃度測試
    ，經測得其吐氣中所含酒精濃度達每公升1.06毫克乙節，已
    有前揭被告之酒精測定紀錄表(案號：18)1份存卷可按，足
    見被告所測得吐氣中所含酒精濃度已逾現行刑法所定每公升
    0.25毫克之不得駕車（騎車）標準，業堪認定。
　㈢核被告所為，係犯修正前刑法第185條之3第1項第1款之不能
    安全駕駛動力交通工具罪。
  ㈣又被告前於107年間因酒後駕車案件，經本院以107年度交簡
    字第2357號判處有期徒刑6月，併科罰金新臺幣（下同）2萬
    元確定，並於108年6月24日執行完畢等情，有臺灣高等法院
    被告前案紀錄表1份在卷可查；其於受前揭有期徒刑執行完
    畢後，5年以內故意再犯本案有期徒刑以上之罪，符合刑法
    第47條第1項所定累犯之規定，應論以累犯；本院考量被告
    上開所為構成累犯之犯行，與其本案所犯之酒後駕車案件，
    為相同罪質及罪名之案件；而被告明知於此，卻仍於前案所
    論處罪刑執行完畢後，仍再次違犯同類酒後駕車案件，堪認
    其主觀上不無有特別惡性之存在，益見刑罰之反應力未見明
    顯成效，足徵其對刑罰反應力顯屬薄弱之情狀；故而，本院
    認依司法院釋字第775號解釋意旨，經裁量後，認被告本案
    所犯，適用刑法第47條第1項累犯加重其刑之規定，與憲法
    罪刑相當原則、比例原則無違，且尚無司法院釋字第775號
    解釋意旨所指罪刑不相當之情形；是以，應依刑法第47條第
    1項之規定，加重其刑。
  ㈤爰審酌被告除前揭論以累犯部分不予重複評價外，其曾於90
    年間因酒後駕車之公共危險案件，經臺灣嘉義地方法院(下
    稱嘉院)以90年度交簡字第671號判處拘役40日確定；又於99
    年間因酒後駕車案件，經臺灣高雄地方法院（下稱雄院）以
    99年度交簡字第2793號判處有期徒刑3月確定；復於100年間
    因酒後駕車案件，經雄院以100年度交簡字第1478號判處有
    期徒刑5月確定；再於104年間因酒後駕車案件，經雄院以10
    4年度交簡字第2642號判處有期徒刑5月，併科罰金1萬5,000
    元確定等節，此有前揭被告前案紀錄表1份在卷可參；足見
    被告明知酒後駕車因影響人對於車輛之操縱性、控制力，對
    交通用路人造成不可預知之危險，且為法律所明定禁止；詎
    其仍不知警惕，竟猶再度第6次於飲酒後執意投機騎乘機車
    上路，而違犯本案酒後駕車犯行，可見其心存僥倖，且無視
    法律之禁令，忽視其可能造成之危害性；又被告酒後駕車之
    行為不僅漠視自己安危，更罔顧公眾之交通安全及其他用路
    人之生命、身體法益，其所為實屬不該；惟念及被告於犯後
    始終坦認犯行，態度尚可；兼衡以被告所測得吐氣中所含酒
    精濃度已達每公升1.06毫克，酒測數值甚高，竟仍率然於酒
    後騎乘機車行駛在市區道路上，復違規紅燈左轉行駛，然幸
    未發生交通事故而生實害；暨衡及被告之教育程度為高職肄
    業、家庭經濟狀況為勉持，及其自陳目前從事臨時工，家中
    尚有父母親等家庭生活狀況（見被告警詢筆錄「受詢問人欄
    」所載〈警卷第13頁〉；審交易卷第56頁）等一切具體情狀，
    量處如主文所示之刑，並就併科罰金部分，諭知易服勞役之
    折算標準。
據上論斷，應依刑事訴訟法第273條之1第1項、第284條之1、第2
99條第1項前段，修正前刑法第185條之3第1項第1款，刑法第2條
第1項前段、第47條第1項、第42條第3項前段，刑法施行法第1條
之1第1項，判決如主文。
本案經檢察官黃淑妤提起公訴，檢察官楊翊妘到庭執行職務。
中　　華　　民　　國　　111 　年　　3 　　月　　31　　日
                  刑事第四庭      法  官  許瑜容
以上正本證明與原本無異。
如不服本判決應於收受送達後20日內向本院提出上訴書狀，並應
敘述具體理由；如未敘述上訴理由者，應於上訴期間屆滿後20日
內向本院補提理由書（均須按他造當事人之人數附繕本）「切勿
逕送上級法院」。
中　　華　　民　　國　　111 　年　　4 　　月　　6 　　日
                                  書記官  林榮志
附錄本案論罪科刑法條全文：
（修正前）中華民國刑法第185條之3
駕駛動力交通工具而有下列情形之一者，處2 年以下有期徒刑，
得併科20萬元以下罰金：
一、吐氣所含酒精濃度達每公升零點二五毫克或血液中酒精濃度
    達百分之零點零五以上。
二、有前款以外之其他情事足認服用酒類或其他相類之物，致不
    能安全駕駛。三、服用毒品、麻醉藥品或其他相類之物，致
    不能安全駕駛。因而致人於死者，處3 年以上10年以下有期
    徒刑；致重傷者，處1 年以上7 年以下有期徒刑。曾犯本條
    或陸海空軍刑法第54條之罪，經有罪判決確定或經緩起訴處
    分確定，於5 年內再犯第1 項之罪因而致人於死者，處無期
    徒刑或5 年以上有期徒刑；致重傷者，處3 年以上10年以下
    有期徒刑。
三、服用毒品、麻醉藥品或其他相類之物，致不能安全駕駛。
因而致人於死者，處3 年以上10年以下有期徒刑；致重傷者，處
1 年以上7 年以下有期徒刑。
曾犯本條或陸海空軍刑法第54條之罪，經有罪判決確定或經緩起
訴處分確定，於5 年內再犯第1 項之罪因而致人於死者，處無期
徒刑或5 年以上有期徒刑；致重傷者，處3 年以上10年以下有期
徒刑。